臺灣高等法院臺中分院刑事判決　　　　　　　　　九十二年度上易字第二一三一號
　　上　訴　人
　　即　被　告　甲○○
右上訴人因妨害公務案件，不服臺灣苗栗地方法院九十二年度易字第二八一號中華民
國九十二年九月九日第一審判決（起訴案號：臺灣苗栗地方法院檢察署九十二年度偵
字第一八七八號），提起上訴，本院判決如左：
    主　　  文
上訴駁回。
    事實及理由
一、本案經本院審理結果，認第一審判決認事用法及量刑均無不當，應予維持，並引
    用第一審判決記載之事實、證據及理由（如附件）。
二、則上訴人即被告甲○○（以下簡稱被告）提起本件上訴，其上訴意旨空言否認犯
    行，應不足取，其上訴為無理由，應予駁回。至被告雖具狀聲請傳訊證人丁○○
    、原審法院相關內勤人員及分駐所警員等人，因本案事證已臻明確，本院認自無
    庸再傳訊上開相關證人到庭作證之必要，附此敘明。
三、次按刑事訴訟法第三百七十一條所謂無正當理由不到庭者，係指在社會通常觀念
    上，認為非正當之原因而不到庭者而言（參最高法院三十年上字第二○二○號判
    例）。查本件被告雖曾具狀表明其因無固定之收入，乃無力支付乘坐通工具所需
    之費用，致無法到庭云云。然被告就其上開所稱，不僅未提出任何證明資料以實
    其說；且縱認被告確無收入，惟觀自被告居住苗栗處所至本院所在地台中市間，
    其乘坐交通工具所須之費用非多，則揆諸上開判例意旨之說明，被告上開具狀所
    稱事由，依社會通常觀念上，顯難認係有何正當之理由。是被告於本院審理期日
    ，既經合法傳喚，無正當理由不到庭，爰不待其陳述逕行判決。
四、據上論斷，應依刑事訴訟法第三百六十八條、第三百七十三條、第三百七十一條
    判決如主文。
本案經檢察官乙○○到庭執行職務。
中      華      民      國      九十二      年    十二    月    三十一  日
                                     臺灣高等法院臺中分院刑事第八庭
                                           審判長法  官  羅  得  村
                                                 法　官　劉  榮  服
                                                 法　官  黃　文　進
右正本證明與原本無異。
本件不得上訴。
                                           書記官  許　麗　花
中      華      民      國      九十三   年       一      月    二      日
附錄論罪科刑法條文：
刑法第一百四十條第一項：
於公務員依法執行職務時，當場侮辱，或對於其依法執行之職務公然侮辱者，處六月
以下有期徒刑、拘役或一百元以下罰金。
                                                                        Ｆ
附件：
臺灣苗栗地方法院刑事判決                          九十二年度易字第二八一號
    公  訴  人  臺灣苗栗地方法院檢察署檢察官
    被      告  甲○○  男三十七歲(民國○○○年○○月○日生)
                        身分證統一編號：Ｚ000000000號
                        住苗栗縣公館鄉○○村○○路一０九號
右列被告因妨害公務案件，經檢察官提起公訴（九十二年度偵字第一八七八號）及移
送併辦（九十二年度偵字第二八三一號），本院判決如左：
    主  文
甲○○連續於公務員依法執行職務時，當場侮辱，處拘役參拾日，如易科罰金，以參
佰元折算壹日。緩刑貳年。
    事  實
一、甲○○於民國九十二年五月六日上午九時三十分許，以欲提出自訴為由，而前往
    台灣苗栗地方法院（以下簡稱本院）辦公大樓一樓之「為民服務單一窗口」，強
    行要求立即辦理，嗣經本院訴訟輔導科科長陳振和為其詳細解說有關自訴之相關
    法令及限制後，竟藉詞占據本院訴訟輔導科為民眾準備之席位拒不離去，影響本
    院訴訟輔導科正常辦公秩序及訴訟輔導業務之繼續進行。嗣經訴訟輔導科人員聯
    絡本院法警丁○○前來維持秩序，丁○○遂持刑事訴訟法相關條文前往訴訟輔導
    科，基於執行維持秩序之職務而勸導甲○○離去，希其勿再影響辦公秩序，以保
    障其他民眾權益，詎料甲○○竟基於侮辱公務員之概括犯意，對具公務員身分，
    且正係執行職務之丁○○，當場指稱丁○○所執持之法條係其偽造，而對丁○○
    當場侮辱。迄同年六月十八日晚間十一時許，甲○○又承前揭同一犯意，至臺灣
    苗栗地方法院檢察署法警室，對當時正執行公務之法警丙○○，接續以「白痴」
    、「笨蛋」等侮辱性之言詞當場侮辱丙○○。
二、案經告訴人丁○○、丙○○分別訴請臺灣苗栗地方法院檢察署檢察官偵查起訴及
    移送併辦。
    理  由
一、右開事實，訊據被告甲○○於偵、審中均供認屬實，惟辯稱：伊在台灣苗栗地方
    法院訴訟輔導科，係表示有人偽造法條，並非指告訴人丁○○偽造法條；伊在臺
    灣苗栗地方法院檢察署法警室所辱罵之對象，則係當時到場維持秩序之苗栗縣警
    察局苗栗分局南苗派出所警員，並非臺灣苗栗地方法院檢察署之法警丙○○，且
    上開行為均係為防衛自己的權利而為，均屬「正當防衛」云云。惟查：被告在上
    揭二不同時間、地點，分別係對丁○○、丙○○二人為當場侮辱之行為，業據告
    訴人丁○○、丙○○分別於偵查中指訴歷歷，經核與證人陳振和（臺灣苗栗地方
    法院訴訟輔導科科長）、王啟旭（臺灣苗栗地方法院檢察署法警）在偵、審中證
    述之情節相符。而被告在本院訴訟輔導科，既係與告訴人丁○○交談，且相關法
    條之書面資料又係告訴人丁○○當場提示予被告知悉，則被告當時所指偽造法條
    之人，自係告訴人丁○○無疑。再者，若公務員偽造文書，除涉有刑責外，並同
    時違背公務員服務法相關規定，構成懲戒、懲處事由，影響公務員誠實及服務之
    形象甚鉅，是被告當面指稱公務員偽造文書，自屬損害遭指稱偽造文書公務員之
    法警丁○○名譽，而屬當場侮辱無疑。又「白痴」、「笨蛋」等言詞，依我國國
    情，均屬侮辱性之言詞，為公眾周知之事實，被告遽以上開不雅言詞辱罵執行公
    務之法警，亦屬當場侮辱無疑。被告所辯並非侮辱告訴人云云，即無可採。末查
    ，刑法上之「正當防衛」，係「對於現在不法之侵害，而出於防衛自己或他人權
    利之行為」，始足以當之。若被害人之行為原無不法，亦無任何侵害之事實，行
    為人自無對其主張「正當防衛」之餘地。本件之告訴人丁○○、丙○○二人，均
    具有法警身分，且於被告為上開行為時，均身著制服，衡酌當時情狀及發生之時
    間、地點，分別又係在本院辦公大樓之為民服務單一窗口或臺灣苗栗地方法院檢
    察署之法警室，被告對彼二人係在執行職務應有足夠之認識，並無誤想或錯覺防
    衛之可能，且衡酌當時情狀，告訴人二人之執行職務亦無何違法或不當之處，既
    無「不法」，對被告之權利行使自無何「損害」可言，是被告之行為與刑法第二
    十三條所規定之「正當防衛」並不相當，自無從引用該條規定以為卸責。從而，
    本件被告確有當場侮辱公務員犯行，事證明確，應依法論科。
二、核被告甲○○所為，係犯刑法第一百四十條第一項前段之當場侮辱公務員罪。被
    告在臺灣苗栗地方法院檢察署法警室，接續以「白痴」、「笨蛋」等言詞辱罵執
    行勤務之法警，顯係出於同一辱罵之意所為數言詞，為接續犯，屬包括一罪。被
    告自九十二年五月六日上午九時三十分許，在本院訴訟輔導科侮辱法警丁○○，
    迄同年六月十八日晚間十一時許，又在同一辦公大樓之臺灣苗栗地方法院檢察署
    法警室侮辱法警劉宏達，其前後二行為，時間緊接，所犯罪名相同，顯係基於概
    括之犯意為之，為連續犯，應依刑法第五十六條之規定以一罪論。其在臺灣苗栗
    地方法院檢察署法警室之犯行，雖未據起訴，惟既與起訴部分有裁判上一罪關係
    ，為起訴效力所及，檢察官復移請併辦，本院自得併予審理。爰審酌被告於警員
    依法執行職務時，竟施以侮辱，其法紀觀念薄弱、藐視公權力之犯罪情況及犯罪
    之動機、目的、手段，所生之危害、犯後之態度等一切情狀，量處如主文所示之
    刑，並同時諭知易科罰金之折算標準，以資懲儆。末查被告前未曾受有期徒刑以
    上刑之宣告，有臺灣高等法院被告全國前案紀錄表、臺灣苗栗地方法院檢察署刑
    案資料查註紀錄表等在卷可按。被告並無不良前科，素行尚稱良好，
    本件僅係出於一時衝動而失慮，偶罹刑典，經此教訓，當知警惕而無再犯之虞，
    本院綜核各情，認所宣告之刑，以暫不執行為適當，爰併予宣告緩刑二年，以啟
    自新。
三、依刑事訴訟法第二百九十九條第一項前段、刑法第五十六條、第一百四十條第一
    項、第四十一條第一項前段、第七十四條第一款，罰金罰鍰提高標準條例第一條
    前段、第二條，判決如主文。
中      華      民      國    九十二    年      九      月      九      日
                                臺灣苗栗地方法院苗栗刑事第二庭
                                        法  官  楊  台  清
